【裁判字號】    97,易,3733
【裁判日期】    980703
【裁判案由】    竊盜
【裁判全文】
臺灣臺北地方法院刑事判決              97年度易字第3733號
公  訴  人  臺灣臺北地方法院檢察署檢察官
被      告  乙○
上列被告因竊盜案件，經檢察官提起公訴（97年度偵字第7382號
），本院判決如下：
    主      文
乙○無罪。
    理      由
一、公訴意旨略以：乙○意圖為自己不法之所有，於民國96年4
    月9日某時許，在甲○○位於臺北市○○區○道路96巷16之2
    3號之住處內，趁人不注意之際，竊取甲○○所有摩托羅拉
    牌行動電話1具得手（門號0000000000、序號為00000000000
    0000號），嗣於翌日中午，乙○持該手機至其與其母、姊丙
    ○○位於臺北市○○區○○街190巷20號之住處，將上開手
    機置放於其母房間內，後何淑英發覺手機遭竊，撥打上開門
    號發現係丙○○接聽手機，遂報警處理，經警於丙○○上開
    住處扣得上開手機而查獲（丙○○所涉竊盜罪嫌及甲○○所
    涉誣告罪嫌已另為不起訴處分確定），因認被告乙○涉犯刑
    法第320條第1項之竊盜罪嫌。
二、按犯罪事實應依證據認定之，無證據不得認定犯罪事實；不
    能證明被告犯罪者，應諭知無罪之判決，刑事訴訟法第154
    條第2項、第301條第1項分別定有明文。而認定犯罪事實所
    憑之證據，雖不以直接證據為限，間接證據亦包括在內；然
    而無論直接或間接證據，其為訴訟上之證明，須於通常一般
    之人均不致有所懷疑，而得確信其為真實之程度者，始得據
    為有罪之認定，倘其證明尚未達到此一程度，而有合理之懷
    疑存在時，即應為有利於被告之認定，更不必有何有利之證
    據，最高法院30年上字第816號、76年台上第4986號判例可
    資參照。又刑事訴訟法第161條第1項規定，檢察官就被告犯
    罪事實，應負舉證責任，並指出證明之方法。因此，檢察官
    對於起訴之犯罪事實，應負提出證據及說服之實質舉證責任
    。倘其所提出之證據，不足為被告有罪之積極證明，或其指
    出證明之方法，無從說服法院以形成被告有罪之心證，基於
    無罪推定之原則，自應為被告無罪判決之諭知，同院92年台
    上字第128號判例亦足供參考。
三、公訴人認被告涉有前開竊盜犯行，無非係以被告乙○之供述
    、被害人甲○○之指訴、證人丙○○之證述、0000000000門
    號於96年4月9日、4月10日之通聯紀錄、臺灣臺北地方法院
    檢察署96年度偵字第8358號、第16417號不起訴處分書等，
    為其主要論據。訊據被告堅決否認涉犯上開犯行，辯稱：伊
    並未竊取甲○○之手機，伊之前曾住在甲○○臺北市○○區
    ○道路住處，胞姐丙○○則與母親同住在信義區○○街住處
    ，至於丙○○為何會持有甲○○遺失之手機並接聽甲○○撥
    打之電話，伊均不清楚等語。
四、經查：
  (一)被害人甲○○於96年4月10日上午發現其所有之摩托羅拉V3
    型手機（序號：000000000000000號，內插使用門號000000
    0000之SIM卡）遺失，旋以其他支行動電話撥打該遺失手機
    ，惟均無人接聽，至該日下午1時許方由丙○○接聽電話，
    然隨即掛掉，甲○○旋驅車前往臺北市○區○○街190巷20
    號丙○○住處，見丙○○正手持其遺失手機，乃報警處理，
    並領回該行動電話等情，業據證人甲○○、丙○○證述在卷
    （見本院卷第50頁、第53頁反面），並有臺北市政府警察局
    信義分局物品發還領據、手機照片在卷可稽（見96年度偵字
    第8358號卷第21至23頁）；被告對於上開各情亦不爭執否認
    。
  (二)關於發覺手機遭竊之經過，證人即被害人甲○○於本院證稱
    ：96年4月10日我跟乙○到臺北地方法院就乙○偷竊我金墜
    子的案件一起出庭，她當庭跟我對不起，我就原諒她，開完
    庭之後我要拿這支摩托羅拉手機撥打的時候，就發現電話不
    見了，我就開始使用我另外一支0000000000或0000000000手
    機撥打那支失竊的手機，一開始電話有響，但是沒有人接聽
    ，直到下午1點多撥打過去，丙○○接起電話說喂一聲就把
    電話掛掉，我就從大道路附近坐計程車到吳興街丙○○的住
    處，到達時看到丙○○在家裏正好拿著我的手機，我很生氣
    ，當場打電話報警，派出所的警員就過來處理，在開庭前一
    天96年4月9日，乙○大約在中午有到我家，問我4月10日開
    庭的事情，半小時之後丙○○也到我家來，因為她要還我錢
    ，後來她將錢還給我以後，有跟我借廁所，她就自己進到洗
    手間上廁所，因為丙○○身上有沒有洗澡的味道，我覺得很
    難聞，我就跟乙○一起跑到陽台去，丙○○上完廁所之後有
    跟我說她要走了，然後就離開我家，過了大約5分鐘，我才
    跟乙○一起進到客廳，聊了一下天，乙○隔了1、2個小時才
    離開；96年4月10日是上午9點40分的庭，我是開完庭要拿手
    機出來撥打時，就發現找不到，我當天有帶2支手機出門，1
    支是摩托羅拉0000000000，另外1支是摩托羅拉0000000000
    ，並沒有帶摩托羅拉v3、0000000000這支手機及門號出門，
    我原來是放在家裏，這支電話平常都是讓一位日本顧問找我
    使用的，我是日本翻譯且嫁到日本，4月10日開完庭後這位
    日本顧問撥打我的0918或0953電話，告訴我0920這支電話從
    昨天開始就沒有人接聽，於是我就開始撥打0920這支電話，
    結果發現接電話人的聲音是丙○○，我就趕到丙○○吳興街
    住處，發現她手上正拿著這支手機等語（見本院卷第50頁正
    反面、第71頁反面）。依證人甲○○所證，可知其係96年4
    月10日就乙○所犯竊盜案件與乙○一同前往本院，開庭完畢
    後察覺其摩托羅拉V3、門號0000000000手機遭竊遺失，於撥
    打該遺失門號察覺係丙○○接聽後，前往丙○○住處而發現
    其失竊手機正為丙○○持有把玩。
  (三)而該手機失竊前最後出現之時間，甲○○證稱：「（問：能
    否確認96年4月10日上午開完庭後，發現0920該手機不見之
    前，最後一次看見或使用該手機之時間、地點？）96年4月8
    日的時候，我記得在大道路、汐止康寧街都有接到日本朋友
    打到這支手機的電話」、「（問：是否可以確定0920這支手
    機是在96年4月8日以後才遭人取走的？）這支手機是在96年
    4月8日日本人打給我、96年4月9日丙○○到我家借廁所之後
    就不見了」等情（本院卷第52頁），堪認其行動電話於96年
    4月8日尚有使用，翌（9）日丙○○前往其住處借用廁所後
    ，於4月10日上午即發覺遺失。公訴意旨雖指稱被告係於96
    年4月9日在甲○○臺北市○○區○道路住處竊取本件手機，
    惟當日除被告曾前往甲○○住處外，被告之胞姐丙○○亦曾
    前往大道路住處，此據甲○○證述明確，核與被告供述及證
    人丙○○證稱：「當天（96年4月9日）我有去甲○○家還5,
    000元給她... 我在甲○○家有去上廁所，上完之後我就出
    來了，我是早上9點半到她家，10點多離開的」等情（本院
    卷第53頁反面）堪認相符一致；然依證人甲○○上開所證，
    96年4月9日證人丙○○上廁所時，其與被告均在陽台聊天，
    俟丙○○上完廁所離去，方與被告返回客廳，參以甲○○證
    稱：96年4月10日乙○坐車到我家在樓下等候，沒有進到屋
    內，開完庭後乙○也沒有到我家去等情（本院卷第52頁反面
    ），顯見被告於96年4月9日雖有前往甲○○住處，惟應均未
    脫離甲○○之視線，96年4月10日被告更未進入甲○○住處
    ，被告自無下手竊取甲○○手機之可能與機會；反觀證人丙
    ○○於96年4月9日亦曾前往甲○○住處，甲○○因丙○○身
    上有不佳味道，而曾與被告至陽台聊天，迄丙○○借用廁所
    完畢離去後，甲○○方返回客廳，佐以甲○○證稱：「（問
    ：0920這支電話在96年4月9日乙○及丙○○到妳住處期間，
    是放在何處？）放在客廳椅子上面」、「這支手機平常我都
    放在家裡的酒櫃那裡的手機座」等語（本院卷第52頁反面）
    ，足見證人丙○○反較有接觸甲○○手機之機會，況本件失
    竊手機係在丙○○吳興街住處為甲○○當場目睹正由丙○○
    把玩，丙○○更不否認持有該手機並接聽甲○○撥打之查證
    電話等情，對於該手機之來源，丙○○竟推諉其詞稱：我是
    在我媽媽房間床鋪上看到這支手機的云云（本院卷第53頁反
    面），顯甚為可疑。公訴意旨又指被告於96年4月9日竊得該
    手機後，係於翌（10）日中午將該手機攜至丙○○臺北市○
    ○街190巷20號之住處，並放置於渠等母親房間內云云，訊
    據被告固不否認4月10日上午有前往吳興街上址，證人丙○
    ○亦證稱被告當日有返回該處，惟被告於96年4月9日並無在
    甲○○住處竊取手機之機會及可能，已析述如上，自不得僅
    因被告於4月10日有前往吳興街之事實，遽予推論該手機即
    為被告所竊取。被告辯稱並未竊取甲○○之手機等語，揆諸
    上開說明，應屬可採。
  (四)再者，證人甲○○雖證稱96年4月10日當日其手機已經遺失
    ，未曾使用該遭竊手機搭配使用之0000000000門號通話等語
    ，然依該門號自96年4月9日起至4月10日止之通聯紀錄，96
    年4月10日0000000000門號曾分別於上午8時51分59秒起、8
    時53分56秒起、8時56分26秒起，有前後3次撥打「55688」
    （臺灣大車隊計程車叫車專線）之情形，其通話時間分別達
    70秒、86秒及101秒，基地台位置則分別在臺北縣汐止市○
    ○街169巷21號電梯機房內、臺北市○○區○○街85巷1號8
    樓之1、臺北縣汐止市○○街169巷21號電梯機房內，有該門
    號通聯紀錄在卷可稽（見96年度偵字第8358號卷第44頁），
    經本院向臺灣大車隊股份有限公司查詢上開叫車之乘客係於
    何處上、下車，該公司亦函覆本院稱：該0000000000號行動
    電話僅於96年4月10日上午8時56分許來電叫車，並指稱其上
    車地點為臺北縣汐止市○○街141巷55號，所欲到達地點為
    臺灣臺北地方法院，有該公司98年4月21日台車隊總字第980
    06號函在卷可考（本院卷第63頁）；證人甲○○雖證實4月
    10日上午有從汐止康寧街友人住處搭乘臺灣大車隊計程車至
    大道路住處，等待與被告會合後一停搭車前往本院就乙○被
    訴竊取甲○○金飾之案件出庭等情（本院卷第50頁反面），
    惟否認當日係使用遭竊遺失之0000000000門號叫車，而證稱
    ：4月10日上午我並沒有使用該電話打臺灣大車隊叫車，因
    為該電話都是讓一個日本朋友找我用的，我平常不會帶這支
    出去，帶出去的是0000000000、0000000000，我確定從朋友
    住處搭的臺灣大車隊計程車，不是用0920這支叫車（本院卷
    第50頁反面、第51頁），嗣再與之確認，甲○○仍堅詞證稱
    ：「（問：96年4月10日是否有從住處前往臺北地方法院開
    庭？）是的，我是使用0918或0953電話叫臺灣大車隊的計程
    車，搭乘該車從康寧街住處前往大道路要去接乙○，準備陪
    她一起到臺北地院去開她被起訴竊盜案件的庭，車子到了大
    道路以後，因為乙○還沒有在那裡等，所以我先讓計程車開
    走。後來我看到乙○出現，就用0918或0953電話叫臺灣大車
    隊的車子，後來車子來我們就一起上車，直接到臺北地院開
    庭」、「（問：96年4月10日當天究竟有無使用0000000000
    行動電話？）沒有，我不可能同時帶3支電話，當天我只有
    帶0918與0953這二支電話，而且0920這支電話是在96年4月9
    日丙○○到我住處借廁所以後，就沒有再看到這支手機」、
    「（問：96年4月10日上午8點56分，是否有使用0000000000
    電話撥打臺灣大車隊叫車，表示要從汐止康寧街141巷55號
    前往臺北地方法院？）沒有，我只有帶0918、0953這二支電
    話」等語（本院卷第71頁反面、第72頁）；經提示前揭通聯
    紀錄及臺灣大車隊公司函文內容，甲○○仍陳稱：「我不知
    道這樣的情形，電話不是我所撥打」、「我不知道為什麼會
    這樣，我沒有把這3支電話搞混」、「... 有時候我撥打臺
    灣大車隊叫車，他們也會有搞錯的情形」等語（分見本院卷
    第50頁反面、第72頁、第97頁反面）。是依本件遭竊手機之
    0000000000門號之通聯紀錄及叫車紀錄，該門號於96年4月
    10日仍有在甲○○住處或其活動地點附近通話、叫車之情形
    ，此與甲○○證稱該日並未使用該手機，該手機先前已脫離
    其持有等情，並非相符，而有所矛盾，然甲○○對於當日並
    未使用該門號及手機一節，又甚為篤定，實難解釋何以如此
    。惟不論如何，被告於96年4月9日既無接觸或竊取該手機之
    機會，復無其他積極證據證明其確有本件公訴人所指竊盜行
    為，前開矛盾情形當然亦不能作為不利於被告之依據。又公
    訴人於本院論告時雖陳稱：告訴人應係記錯96年4月10日上
    午使用之電話，其既於該日上午有使用該手機，該日上午亦
    僅有被告因為開庭而與告訴人有所接觸，被告復於開完庭後
    短暫返回吳興街住處，足見應係被告乙○竊取本件手機等語
    （本院卷第98頁），然甲○○對此已證稱：「（問；96年4
    月10日是否有可能將0920這支手機帶出去，在前往法院開庭
    的過程中，才發生遺失？）不可能，這支手機我沒有帶出門
    。平常我帶0918、0953這二支手機出門，都是一起放在同一
    個手機包包內，包包裝不下三支手機」、「（問：96年4月
    10日到法院開庭時，你的手機有無離開你的視線範圍過？）
    沒有，而且之前乙○偷過我的金墜子，丙○○偷過我的衣服
    、飾品等物，我不可能把東西交給她們保管」等語（本院卷
    第72頁反面），甲○○於96年4月10日既僅與被告約在住處
    樓下見面，被告並未進入甲○○住處，甲○○亦未攜帶本件
    手機出門，自亦足以排除係在出庭前後或開庭過程中遭被告
    竊走之可能。公訴意旨上開所指，經核與卷內事證尚有未合
    。至於本件警方查獲丙○○，併依甲○○之告訴移送檢察官
    偵辦後，丙○○雖經檢察官以96年度偵字第8358號為不起訴
    處分，且檢察官懷疑甲○○涉及誣告，又將甲○○簽分為誣
    告案之被告，然嗣經偵查結果，又以96年度偵字第16417號
    對甲○○為不起訴處分，有卷內各該不起訴處分書可佐，然
    該等不起訴處分結果與本院調查證據後所認定之事實，並非
    全然相同，亦當然無拘束本院裁判結果之效力可言，附此敘
    明。
五、綜上各情，本件手機係於證人丙○○前往告訴人甲○○住處
    借用廁所後遺失，復由甲○○當場目睹係丙○○持有而報警
    領回，被告並無接觸本件手機之機會，且依公訴人所提出之
    證據，均尚不足以證明被告涉犯本件竊盜犯罪；此外，復查
    無其他積極證據，足資證明被告確有公訴意旨所指上開犯行
    。本件既不能證明被告犯罪，依法自應為被告無罪之諭知。
據上論斷，應依刑事訴訟法第301條第1項，判決如主文。
本案經檢察官葉惠燕到庭執行職務
中    華    民    國    98    年    7     月    3     日
                  刑事第十一庭  法  官  林庚棟
以上正本證明與原本無異。
如不服本判決，應於判決送達後10日內，向本院提出上訴狀；上
訴書狀應敘述具體理由，未敘述上訴理由者，應於上訴期間屆滿
後20日內補提上訴理由書於本院。
                                書記官  殷玉芬
中    華    民    國    98    年    7     月    6     日


司法院資訊處製作；財團法人民間司法改革基金會備份。
